臺灣高等法院民事裁定  
109年度破抗字第2號
抗  告  人  鴻漢資產管理顧問有限公司

法定代理人  黃景南  

上列抗告人因與高金葉間聲請宣告破產事件，對於中華民國108
年11月27日臺灣桃園地方法院108年度破字第9號裁定提起抗告，
本院裁定如下：
    主  文
原裁定廢棄，應由臺灣桃園地方法院更為裁定。
    理  由
一、聲請及抗告意旨略以：相對人高金葉積欠伊未加計利息、違
    約金之本金達新臺幣（下同）102萬1,426元，已不能清償該
    債務，惟其可構成破產財團之資產共56萬5,692元，足敷清
    償破產財團費用、財團債務。爰依破產法第57條規定，聲請
    宣告相對人破產。原法院未依破產法第63條第2項規定為職
    權調查，遽依各級法院辦案期限實施要點第2點規定，推估
    相對人及其配偶温國恩於2年破產程序期間之必要生活費為1
    10萬6,352元，認相對人之上開資產不敷清償財團費用，無
    宣告破產之實益，駁回伊之聲請，顯有違誤等語。
二、破產人及其家屬之必要生活費，依破產法第95條第2項規定
    視為財團費用，固得依同法第97條規定，先於破產債權，隨
    時由破產財團清償之。然法院就破產之聲請，於裁定前，依
    同法第63條第2項規定，得依職權為必要之調查，並傳訊債
    務人、債權人及其他關係人。必經查明債務人之資產確不敷
    清償破產法第95條、第96條所列之財團費用、財團債務，無
    從依破產程序清理其債務，致其他債權人不能在破產程序受
    分配，而與破產制度之本旨不合，始得以無宣告破產之實益
    ，裁定駁回聲請。　　
三、經查：
（一）相對人確有積欠抗告人、官詹和之債務，且相對人合計有
      價值56萬5,692元之資產，可列為破產財團，為原法院所
      認定之事實。參以抗告人所提債權人清冊上之債權金額各
      經載明（見原法院卷第36頁）；官詹和於原法院到庭陳稱
      ：相對人還欠伊120萬元等語（見原法院卷第59頁）；及
      該破產財團之資產為相對人所有之汽車、保單解約金（見
      原法院卷第35、64頁）等情，綜合以察，可知相對人之債
      務單純，且該破產財團之變現，並非困難，能否謂本件破
      產事務確屬繁雜，應進行期間長達2年，已非無疑。況抗
      告人聲請宣告相對人破產前，相對人及其配偶温國恩即有
      支出生活費之必要，似與本件破產財團即相對人所有汽車
      、保單解約金之變現無涉，則抗告人主張：相對人、温國
      恩是否有扶養義務人負擔其每月必要生活費等語（見本院
      卷第7頁）。倘若非虛，相對人、温國恩並未支出必要生
      活費，自無須由破產財團予以清償。惟原法院就此未為任
      何調查，即謂本件破產程序期間之必要生活費為110萬6,3
      52元，亦嫌疏略。
（二）原裁定不察，遽以本件無進行破產程序之實益，駁回抗告
      人之聲請，尚有未洽。抗告意旨指摘原裁定不當，聲明廢
      棄，為有理由。又原法院調查審酌後，如認不應宣告破產
      ，固應駁回抗告人之聲請；惟如認應宣告破產，所應進行
      之程序仍須由原法院為之，爰將原裁定廢棄，發回由原法
      院另為適當之處理。
四、據上論結，本件抗告為有理由，爰裁定如主文。        
中　　華　　民　　國　　109 　年　　2 　　月　　7 　　日
                    民事第十八庭
                        審判長法  官  吳青蓉
                              法  官  賴彥魁
                              法  官  林政佑

正本係照原本作成。
本裁定除以適用法規顯有錯誤為理由外，不得再抗告。如提起再
抗告，應於收受送達後10日內委任律師為代理人向本院提出再抗
告狀。並繳納再抗告費新臺幣１千元。
中　　華　　民　　國　　109 　年　　2 　　月　　7 　　日
                              書記官  王韻雅